臺灣高等法院花蓮分院民事判決　九十四年度家上易字第一號
　　　上　訴　人　戊○○
　　　　　　　　　乙○○
　　　　　　　　　丙○○
　　　上 訴人 兼
　　　訴訟代理人　甲○○
　　　被 上訴 人　丁○○
　　　訴訟代理人　邱聰安律師
右當事人間分配遺產等事件，上訴人對於中華民國九十三年十二月六日臺灣臺東地方
法院九十二年度家訴字第五號第一審判決，提起上訴，本院判決如左：
      主      文
上訴駁回。
第二審訴訟費用由上訴人負擔。
      事      實
一上訴人聲明：(一)原判決廢棄。(二)先位聲明被上訴人應給付上訴人戊○○、甲○○各
　新台幣（下同）十六萬六百六十六元、給付上訴人乙○○、丙○○各八萬三千三百
　三十三元；備位聲明被上訴人應向林恭之全體繼承人（被上訴人除外）給付一百萬
　元。
二被上訴人聲明：上訴駁回。
三兩造之陳述與第一審判決記載相同者，予以引用。
四上訴人另補陳略稱：
  (一)被上訴人說話前後說詞並不一致，顯係謊言。
  (二)證人林慶惠於檢察官偵查中證詞前後不同，證人林秀錦之證詞與被上訴人之陳述
    亦不相符，渠等二人之證詞均非可信。另莊金松、黃老得、林永傑於檢察官偵查
    中未經隔離訊問，渠等之證詞含混，且與事實不符。
  (三)被上訴人並未舉證證明其所有往返台北台東機票，故其所稱自八十八年元月起每
    月回台東三次，每次約六、七天云云，並非事實。
五被上訴人另補陳略稱：
  (一)被上訴人及證人林秀錦於檢察官偵查時係針對具體問題為答覆，不能籠統相提併
    論。被上訴人及證人林秀錦、林慶惠所陳述之重要情節均無二致。
  (二)證人林秀錦、林慶惠之證詞與證人莊金松、黃老得、林永傑所證被上訴人對兩造
　　被繼承人林恭比較孝順等語符合。上訴人甲○○亦於偵查中自承伊與林恭感情不
　　好；上訴人乙○○亦自承：伊已經是第三代，與林恭沒有感情；上訴人戊○○於
　　偵查中亦未否認並未照顧林恭。
      理　　由
一本案經本院審理結果，認第一審判決駁回上訴人在第一審之訴，經核其認事用法俱
  無不當，應予維持，並引用第一審判決所記載之理由及證據。
二本院另補充理由如下：
  (一)按證人之陳述有部分前後不符，或與當事人間有所歧異時，其證言是否可採，法
    院仍得本其自由心證予以斟酌，非謂一有不符或矛盾，即應認其全部均為不可採
    信，苟其基本事實之陳述，若果與真實性無礙時，則仍非不得予以採信。再依一
    般經驗法則，不同證人就同一事實接受不同之司法人員訊問時，是否均能作精確
    而完整之陳述，因證人主觀上所具備記憶及描述事物的能力而有所不同，亦可能
    因訊問者訊問之方式或訊問之重點不同而致回答有所岐異，甚至與證人臨場之情
    緒、判斷及對問題內容之理解程度而有異，尤其時過境遷之後，在記憶上更難免
    會發生混淆，此乃本院職務上已知之事實。
  (二)查本件兩造與證人林秀錦、林慶惠俱屬血脈相連之同胞兄弟姐妹，且林慶惠、林
    秀錦二人與本件財產爭執並無直接利害關係，依一般經驗法則，苟非確有其事，
    渠等應不致獨厚於被上訴人而一致為有利於被上訴人之證言。且父母對子女之關
    愛本無厚薄，惟因子女之孝心不同，孝行自亦有所等差，為人父母者，可謂點滴
    在心頭，故其本於切身感受而對子女有不同之對待，亦屬人情之常。而林恭生前
    與被上訴人及證人莊金松、黃老得、林永傑等人一同前往邱聰安律師事務所製作
    遺囑等情，已經邱聰安律師於臺灣臺東地方法院檢察署九十年度偵續字第十八號
    案件中到庭明確證述在卷（見該卷第二十四至二十五頁），足見林恭生前對被上
    訴人有特殊之信賴。另同行前往律師事務所見證遺囑之證人莊金松、黃老得、林
    永傑三人，依一般人之觀念，亦顯係深獲林恭所信賴之摯友，渠等對林恭生活狀
    況之觀察及瞭解，自較一般人更為真切，故渠等所為一致之證詞，自足為本件爭
    執之證明。渠等於前開偵查案件中明確到庭具結證稱：被上訴人對林恭頗為孝順
    ，在兄弟姐妹中對林恭之照顧最多等情（見前述偵查卷第三十四至三五頁），是
    林恭有感於被上訴人之孝行，而於生前對被上訴人為系爭一百萬元之贈與，於常
    情並不違背。證人林慶惠、林秀錦於刑事案件偵查中及原審所證各節前後雖有若
    干出入，惟渠等所證林恭生前認為女兒較為孝順而對被上訴人為系爭贈與之基本
    事實，則無二致，衡情確實可信，基於前述(一)之說明，自得採為有利於被上訴人
    之證據。原審採信渠等二人之證詞而為被上訴人有利之判決，並無不當。上訴人
    仍執前詞指摘原審判決採證不當，求予廢棄，尚不足取，渠等之上訴應予駁回。
  (三)又本件判斷之主要關鍵在於：證人林慶惠、林秀錦二人所證「林恭生前因有感於
    被上訴人之孝行而對被上訴人為系爭贈與」之基本事實是否可信，與被上訴人自
　　台北到台東照顧林恭之確實日數並無關聯，故上訴人請求被上訴人再就其往返台
　　北台東之次數舉證，及對莊金松、黃老得、林永傑三名證人就被上訴人每月陪伴
　　林恭之確實時數為隔離訊問，均核無必要。
三兩造其餘之攻擊或防禦方法及未經援用之證據，經本院斟酌後，認為均不足以影響
  本判決之結果，自毋庸逐一詳予論駁，併此敘明。
四據上論結：本件上訴為無理由，依民事訴訟法第四百五十四條、第四百四十九條第
  一項、第七十八條、第八十五條第一項前段，判決如主文。
中　　　華　　　民　　　國　　九十四　　年　　　三　　　月　　十一　　　日
　　　　　　　　　　　　　　　　　審判長法官　謝　志　揚
　　　　　　　　　　　　　　　　　　　　法官　蔣  有  木
　　　　　　　　　　　　　　　　　　　　法官　何　方　興
右正本係照原本作成。
本件不得上訴。
　　　　　　　　　　　　　　　　　法院書記官　劉　妙　娘
中　　　華　　　民　　　國　　九十四　　年　　　三　　　月　　十五　　　日
